最高法院刑事判決　　　　　　　　　 111年度台上字第1635號
上　訴　人　李嘉豐
 
 
上列上訴人因公共危險案件，不服臺灣高等法院中華民國110年1
0月19日第二審判決（110年度交上訴字第126 號，起訴案號：臺
灣新北地方檢察署109年度偵字第41335號），提起上訴，本院判
決如下：
    主  文
上訴駁回。
    理  由
一、按刑事訴訟法第377 條規定，上訴於第三審法院，非以判決
    違背法令為理由，不得為之。是提起第三審上訴，應以原判
    決違背法令為理由，係屬法定要件。如果上訴理由書狀並未
    依據卷內訴訟資料，具體指摘原判決不適用何種法則或如何
    適用不當，或所指摘原判決違法情事，顯與法律規定得為第
    三審上訴理由之違法情形，不相適合時，均應認其上訴為違
    背法律上之程式，予以駁回。
二、上訴人李嘉豐上訴意旨略稱：
  ㈠上訴人前案所犯不能安全駕駛公共危險罪，與本案所犯駕駛
    動力交通工具發生交通事故，致人傷害而逃逸（下稱發生交
    通事故致傷逃逸）罪，其保護法益與罪質迥異，原判決遽認
    兩罪罪質相同，已有違誤；且上訴人前案僅係易科罰金，並
    未入監服刑，難認有何對於刑罰反應力薄弱或有重大惡性之
    情事，原判決猶依累犯規定加重其刑，自屬違法。
  ㈡上訴人雖犯發生交通事故致傷逃逸罪，惟嗣後已經自首，且
    始終坦認犯行，僅因告訴人2 人所提和解金額過高，致不能
    達成和解，自有情輕法重而處以最低刑猶嫌過重之情事，原
    判決未依刑法第59條規定酌減其刑，難認為適法云云。
三、惟查：
  ㈠原判決綜合全案證據資料，本於事實審法院採證認事之職權
    認定上訴人確有其事實欄所載發生交通事故致傷逃逸部分之
    犯行，因而撤銷第一審關於此部分之科刑判決，改判仍論處
    上訴人犯發生交通事故致傷逃逸罪刑，已詳細說明其採證認
    事的理由。所為論斷，亦俱有卷證資料可資覆按。
  ㈡依司法院釋字第775 號解釋意旨，係認為累犯加重本刑部分
    ，並不生違反憲法一行為不二罰原則之問題。惟其不分情節
    ，基於累犯者有其特別惡性及對刑罰反應力薄弱等立法理由
    ，一律加重最低本刑，於不符合刑法第59條所定要件之情形
    下，致生行為人所受之刑罰超過其所應負擔罪責之個案，不
    符憲法罪刑相當原則、比例原則。於此範圍內，在修正前，
    為避免發生上述罪刑不相當之情形，法院應斟酌個案情形，
    裁量是否依該規定加重最低本刑。則就累犯是否加重其刑，
    即屬事實審法院得依職權自由裁量之事項，苟於裁量時，已
    斟酌前述累犯立法理由所指各節，在法定加重刑度之內予以
    裁量，又未濫用其職權，即不得遽指為違法。
    原判決因此說明：上訴人前案所犯為酒駕公共危險案件，與
    本案所犯發生交通事故致傷逃逸案件，俱屬對公共交通安全
    之危害，罪質相近，足認其交通安全觀念明顯不足，且於前
    案執行完畢後，仍未警惕，就此具有特別惡性及對刑罰反應
    薄弱，爰就其所犯發生交通事故致傷逃逸罪部分，依刑法第
    47 條第1項規定，加重其刑等旨，於法核無違誤。上訴意旨
    ㈠，僅憑自己主觀，遽指原判決違法，並非上訴第三審的適
    法理由。
  ㈢刑法第59條於民國94年2月2日修正時之立法說明，係為防止
    酌減其刑之濫用，而嚴定其適用之條件，故特加一「顯」字
    ，以免法定刑形同虛設，破壞罪刑法定之原則，是以此之酌
    量減輕其刑，必須犯罪另有特殊之原因與環境等，因在客觀
    上顯然足以引起一般同情，認為縱予宣告「法定最低度刑」
    猶嫌過重者，始有其適用。此究屬事實審法院得依職權裁量
    審認之事項，除其裁量權之行使，明顯違反立法本旨及比例
    原則外，不得任意指為違法。
    原判決業已載敘：衡酌上訴人本案違反注意義務之程度，告
    訴人2 人所受傷勢均非輕，且肇事後未停留在現場採取必要
    之救護措施，所可能釀成之生命、身體危險程度甚高，且依
    新修正刑法第185條之4第1項前段規定之法定最低本刑為6月
    ，在客觀上實無足以引起一般人同情，認為尚無縱予宣告法
    定最低刑度猶嫌過重之情形，難認有何情輕法重之憾，就上
    訴人所犯發生交通事故致傷逃逸罪，自無適用刑法第59條規
    定予以酌減其刑之餘地等詞，並無違法可言。上訴意旨㈡猶
    執以指摘原判決為違法云云，亦非合法之第三審上訴理由。
四、綜上所述，應認上訴人之上訴，不合法律上之程式，予以駁
    回。
據上論結，應依刑事訴訟法第395條前段，判決如主文。
中    華    民    國   111    年    4     月    13    日
                  刑事第五庭審判長法  官  吳  信  銘  
                                  法  官  梁  宏  哲  
                                  法  官  沈  揚  仁  
                                  法  官  吳  秋  宏  
                                  法  官  蔡  廣  昇  
本件正本證明與原本無異
                                  書記官
中    華    民    國   111    年    4     月    22    日